【裁判字號】    99,司財管,10
【裁判日期】    990426
【裁判案由】    選任遺產管理人
【裁判全文】
臺灣士林地方法院民事裁定            99年度司財管字第10號
聲  請  人  癸○○
            丁○○
            甲○○
            庚○○
            乙○○
兼上1人
法定代理人  丙○○
            壬○○
上列聲請人聲請選任被繼承人己○○遺產管理人事件，本院裁定
如下：
    主  文
選任戊○○（男、民國○○年○ 月○ 日生、身分證統一編號：Ｚ000
000000號）為被繼承人己○○之遺產管理人。
准對被繼承人己○○（女、民國○○年○ 月○○日生、身分證統一編
號：Ｚ000000000號，生前住臺北市○○區○○街77巷9 號3 樓，
於民國96年1 月14日死亡）之大陸地區以外之繼承人為承認繼承
之公示催告。
被繼承人己○○之大陸地區以外之繼承人，應自前項公示催告最
後登載新聞紙之日起壹年內承認繼承。
上述期限屆滿，無繼承人承認繼承時，被繼承人己○○之遺產，
於清償債權並交付遺贈物後，如有剩餘即歸屬國庫。
聲請程序費用由被繼承人己○○遺產負擔。
    理  由
一、按先順序繼承人均拋棄其繼承權時，由次順序之繼承人繼承
    ，其次順序繼承人有無不明或第四順序之繼承人均拋棄其繼
    承權者，準用關於無人承認繼承之規定，民法第1176條第6
    項定有明文。次按繼承開始時，繼承人有無不明，而無親屬
    會議或親屬會議未於1 個月內選定遺產管理人者，利害關係
    人得聲請法院選任遺產管理人，並由法院依公示催告程序，
    定6 個月以上之期限，公告繼承人，命其於期限內承認繼承
    ，民法第1177條、第1178條第1 項、第2 項規定甚明。
二、本件聲請意旨略以：緣案外人吳錫璿於民國（下同）69年8
    月17日死亡），當時業由其繼承人癸○○、戊○○、己○○
    、庚○○等四人共同繼承「台北縣泰山鄉○○○段半山子小
    段2-8 地號」土地一筆（下稱繼承土地），現其中己○○（
    本案被繼承人）亦於96年1 月14日死亡，惟上開繼承土地迄
    今尚未辦理繼承登記完畢。查聲請人癸○○、丁○○、丙○○、乙○○、甲○○、庚○○及戊○○等七人分別為本案被
    繼承人己○○之第一、二、三順位繼承人，且均已先後分別
    聲明拋棄繼承權經備查在案，亦未於其繼承開始後一個月內
    召開親屬會議選任遺產管理人陳明。現聲請人欲辦理上開繼
    承土地之繼承登記，故對於被繼承人己○○個人原所繼承上
    開土地之持分部分，有聲請選任遺產管理人之必要等語，並
    提出繼承系統表、本院家事法庭拋棄繼承准予備查函、財政
    部臺北市國稅局遺產稅逾核課期間案件同意移轉證明書等件
    為證。
三、經查，本件聲請人等主張被繼承人己○○已於96年1 月14日
    死亡，其法定各順位之繼承人均已拋棄繼承，且經准予備查
    在案等情，已據聲請人等提出繼承系統表、本院准予備查函
    等件為證，並經本院依職權調取96年度繼字第343 、525 、
    640 、866 號拋棄繼承案卷核閱無訛。而聲請人等主張其為
    被繼承人己○○繼承土地之公同共有人，已據聲請人等提出
    遺產稅逾核課期間案件同意移轉證明書為證，堪認為真正，
    聲請人自屬法律上之利害關係人，其等聲請選任被繼承人遺
    產管理人，即屬有據。本院審酌戊○○為被繼承人己○○之
    胞兄，雖已拋棄繼承被繼承人己○○之遺產，然其陳明願意
    為被繼承人己○○之遺產管理人，且其為日本大學畢業，從
    事導遊工作等語（見本院99年4 月13日非訟事件筆錄），足
    認其具相當之智識、能力足以擔任被繼承人之遺產管理人，
    本院因認選任戊○○為被繼承人己○○之遺產管理人為適當
    ，爰裁定如主文第1 項所示，併依法為承認繼承之公示催告
    。
四、依非訟事件法第157 條裁定如主文。
五、如不服本裁定，應於裁定送達後10日內，以書狀向本院提出
    抗告狀，並繳納抗告費新臺幣1,000 元。
中    華    民    國    99    年    4     月    26    日
                  家事庭司法事務官

司法院資訊處製作；財團法人民間司法改革基金會備份。
